【裁判字號】    95,小上,39
【裁判日期】    950815
【裁判案由】    損害賠償
【裁判全文】
臺灣桃園地方法院民事判決        九十五年度小上字第三九號
上  訴  人  丙○○
訴訟代理人  乙○○
被  上訴人  戊○○（即丁○○之承受訴訟人）
            臺灣中華化學工業股份有限公司
上  一  人
法定代理人  甲○○
訴訟代理人  陳子方
上列當事人間損害賠償事件，上訴人對於民國九十五年三月一日
本院桃園簡易庭九十五年度桃小字第二六三號第一審民事小額判
決提起上訴，於民國九十五年八月一日言詞辯論終結，本院判決
如下：
    主      文
上訴駁回。
第二審訴訟費用新臺幣壹仟伍佰元由被上訴人負擔。
    事實及理由
壹、程序部分
一、按對於小額程序之第一審裁判，得上訴或抗告於管轄之地方
    法院，然非以其違背法令為理由，不得為之，民事訴訟法第
    四百三十六條之二十四第一項、第二項定有明文。而上訴狀
    應記載上訴理由，表明下列各款事項：一、原判決所違背之
    法令及其具體內容。二、依訴訟資料可認為原判決有違背法
    令之具體事實，民事訴訟法第四百三十六條之二十五亦有明
    定。本件上訴人主張原審判決違反民事訴訟法第二百七十七
    條、同法第二百七十九條第一項及同法第二百二十二條第一
    項規定等，實有判決不適用法規或適用不當之違背法令。核
    其上訴理由，堪認對於其所主張原第一審小額判決違背法令
    之情事，已有具體之指摘，是上訴人提起本件上訴，應認為
    已具備合法要件。
二、本件被上訴人丁○○於原審判決後之民國九十五年三月十七
    日亡故，嗣上訴人提起本件上訴，丁○○之繼承人戊○○於
    九十五年五月四日具狀聲明承受訴訟，自屬合法，先予敘明
    。
貳、實體部分
一、本件上訴人起訴主張：其於九十四年六月三十日下午四時許
    ，駕駛訴外人謝林彩霞所有車號為Ｈ四－五五二五號自小客
    車（下稱系爭小客車），由桃園縣桃園市○○路往經國路方
    向沿春日路行進，待駛至春日路與民光東路口時，因前方塞
    車，故其將系爭小客車停止，並與前車保持適當安全距離，
    不久系爭小客車尚保持完全靜止狀態時，突聞左後方傳來撞
    擊聲，待其下車查看後，發現已遭丁○○所駕駛車號為二Ｖ
    －五七八號自用大貨車（下稱系爭大貨車）自系爭小客車之
    後方撞擊，造成系爭小客車左後葉子板至左前門受損，因丁
    ○○之駕駛不當使系爭小客車受損，丁○○自應對其負賠償
    責任。又被上訴人臺灣中華化學工業股份有限公司（下稱臺
    灣中華公司）為丁○○之僱用人，依民法第一百八十八條規
    定，應與丁○○負連帶賠償責任，倘鈞院認為被上訴人臺灣
    中華公司得依民法第一百八十八條第一項但書免除賠償責任
    時，則其仍聲請依同條第二項規定命被上訴人臺灣中華公司
    對其為全部或一部之賠償。另上訴人為修理系爭小客車支出
    修理費用計新臺幣（下同）二萬八千元，及於系爭小客車修
    復期間（自九十四年七月一日起至同年八月八日止，共三十
    三個工作日）必須搭乘計程車自桃園縣蘆竹鄉之住處往返桃
    園縣楊梅鎮幼獅工業區之工作地點，每日往返車資為一千五
    百元，故其支出之車資計為四萬九千五百元，爰依民法第一
    百八十八條第一項、第二項、第一百九十一條之二、第二百
    十三條、第二百十六條規定，訴請被上訴人應連帶給付上訴
    人七萬七千五百元，及自起訴狀繕本送達翌日起至清償日止
    ，按週年利率百分之五計算之利息。又依民法第一百九十一
    條之二規定，上訴人無庸舉證證明丁○○之故意過失即可請
    求賠償，若被上訴人主張免責，則依民事訴訟法第二百七十
    七條規定，被上訴人自應就丁○○無故意過失乙節負舉證責
    任。然查，丁○○於九十五年二月十五日原審行調解程序時
    自認：系爭小客車於雙方停止前，已自外側轉往內側車道，
    並停於系爭大客車之右前方，則衡諸常情，丁○○只須稍加
    注意即可輕易發現系爭小客車之存在，惟丁○○因疏未注意
    車前狀況，亦未採取必要之安全措施，而自後方撞擊系爭小
    客車，丁○○就本件車禍事故顯然具有過失。原審未察而為
    上訴人全部敗訴之判決，顯有違誤，為此提起上訴，並為上
    訴聲明：（一）原判決廢棄。（二）被上訴人應連帶給付上
    訴人七萬七千五百元，及自起訴狀繕本送達翌日起至清償日
    止，按週年利率百分之五計算之利息。
二、被上訴人則以：（一）本件係因上訴人駕駛之系爭小客車突
    由外側轉入內側車道，丁○○一時反應不及，兩車因此發生
    擦撞，而依道路交通安全規則第九十八條第一項第四款及第
    六款規定，上訴人駕駛之系爭小客車既係屬變換車道之車輛
    ，理應禮讓丁○○所駕駛之系爭大客車先行，惟上訴人卻仍
    強行進入丁○○所行駛之車道，致兩車發生碰撞，上訴人對
    於本件車禍事故自應負過失責任。又上訴人係突自外側駛入
    內側車道，丁○○自當無法預見上訴人此項違規舉動，自難
    立即作出必要之反應，故丁○○並未違反道路交通規則第九
    十四條第三項之規定。（二）再丁○○於原審行調解程序時
    係辯稱：雙方在塞車等紅燈時，上訴人駕駛之系爭小客車在
    其駕駛之系爭大客車之右前方，且在內側車道外，上訴人係
    於塞車狀況稍解而啟動車輛時，方自外側插入內側車道，上
    訴人主張丁○○自認系爭小客車於雙方停止前，已自外側轉
    往內側車道，並停於系爭大客車之右前方云云，顯然有所誤
    解。（三）縱認丁○○對本件車禍事故之發生確有過失，惟
    查：１被上訴人否認上訴人所提出之車輛維修單為真正，上
    訴人應舉證以實其說，果若上訴人為修理系爭小客車支出修
    理費用計二萬八千元，則關於更換零件部分，應予折舊。至
    於上訴人請求之計程車費部分，固有必要支出，但上訴人應
    提出實際支出金額之證明。２上訴人就本件車禍事故之發生
    亦有過失，上訴人與丁○○之過失比例應為九比一，故應依
    民法第二百十七條過失相抵之規定，減輕或免除被上訴人之
    賠償責任。（四）綜上所述，上訴人之請求均無理由，原審
    判決並無違誤等語，並答辯聲明：請求駁回上訴。
三、兩造不爭執之事實：
（一）上訴人於九十四年六月三十日下午四時許，駕駛訴外人謝
      林彩霞所有系爭小客車，由桃園縣桃園市○○路往經國路
      方向沿春日路行進，待駛至春日路與民光東路口時，與同
      向行駛之丁○○所駕駛系爭大貨車發生碰撞，造成系爭小
      客車左後葉子板至左前門受損。
（二）上開車禍事故發生時，被上訴人臺灣中華公司為丁○○之
      僱用人。
四、上訴人主張其所駕駛之車輛遭被上訴人臺灣中華公司所僱用
    之丁○○駕車碰撞受損，而依侵權行為法律關係請求被上訴
    人連帶給付如上訴聲明（二）所示之金額等語，此為被上訴
    人所否認，並以事實及理由欄貳之二所載等語置辯。經查：
（一）按「汽車、機車或其他非依軌道行駛之動力車輛，在使用
      中加損害於他人者，駕駛人應賠償因此所生之損害。但於
      防止損害之發生，已盡相當之注意者，不在此限」，此為
      民法第一百九十一條之二所明定。考諸上開法文立法源由
      ，緣係因近代交通發達，因動力車輛肇事致損害他人之身
      體或財產之情形，日漸增多，為保障被害人之安全，並減
      輕其舉證責任，乃令動力車輛駕駛人負擔此侵權行為責任
      ，詳言之，車輛駕駛人在利用動力車輛擴大其生活範圍，
      享受動力車輛所提供之利益同時，對週遭之他人而言，亦
      帶來一定比率的危險性，然在某種程度上，僅車輛駕駛人
      得以控制此危險，為此，乃基於分配正義的理念，將肇因
      於動力車輛使用中所造成之他人損害，以過失推定方式合
      理分配損害之負擔。準此，交通事故之雙方當事人若均係
      動力車輛駕駛人，彼此既均為危險產生之控制者及受益者
      ，除一方得舉證證明已方於事故發生時動力車輛確非處於
      使用狀態，而可辨損害係肇因於他方控制之危險者外，系
      爭損害之發生究係因自己或他方控制之危險所致，顯然無
      法區分，上開法文應無適用餘地。本件上訴人係於九十四
      年六月三十日下午四時許，駕駛訴外人謝林彩霞所有系爭
      小客車，由桃園縣桃園市○○路往經國路方向沿春日路行
      進，待駛至春日路與民光東路口時，與同向行駛之丁○○
      所駕駛系爭大貨車發生碰撞，已如前述，堪認系爭事故之
      雙方均為動力車輛之駕駛人，而上訴人固主張其係於車輛
      靜止狀態中遭丁○○駕車碰撞，應有上開法文適用等語，
      惟上訴人就系爭車禍發生時，其所駕車輛確係於靜止狀態
      一節，並未提出任何事證以實其說，揆諸上開法文說明，
      上開法文於系爭車禍事故應無適用餘地，換言之，丁○○
      或其繼承人戊○○不因此而當然就上訴人所主張之損害負
      擔賠償責任。
（二）次按當事人主張有利於己之事實者，就其事實有舉證之責
      任，民事訴訟法第二百七十七條前段定有明文。而民法第
      一百八十四條第一項前項規定侵權行為以故意或過失不法
      侵害他人之權利為成立要件，故主張對造應負侵權行為責
      任者，應就對造之有故意或過失負舉證責任，此有最高法
      院五十八年台上字第一四二一號判例及八十二年度台上字
      第二六七號判決意旨可參。因被上訴人已抗辯丁○○並無
      故意或過失之侵權行為，故上訴人自應對此有利於己之事
      項負舉證之責。
（三）依原審卷附道路交通事故現場圖所示，可知系爭小客車在
      肇事前正由外側向內側車道切入，且由警方拍攝之現場照
      片以觀，亦可佐證系爭小客車行進之方向已非屬直行車，
      又上訴人在本件原審審理時自陳其當時的行進狀態是由外
      側欲轉入內側車道等語（參見原審九十五年二月十五日言
      詞辯論筆錄），是上訴人主張系爭小客車遭撞擊時，其為
      直行車云云，與事實不合，不足採信。又丁○○在上開派
      出所製作談話筆錄時陳稱：在事發前，伊沒有發現系爭小
      客車，兩車發生碰撞後才知道，伊立即採煞車，肇事當時
      伊剛起步，所以行車速率約一公里等語，及參以上開道路
      交通事故現場圖中並無丁○○為緊急煞車之痕跡，或為閃
      避車輛之舉動，且上訴人亦自承事發前該路口有塞車之情
      形，故丁○○在上開警訊時所述之事發經過應堪採信。是
      以，本件事故係因上訴人突由外側往內側車道移動，丁○
      ○一時反應不及所致之事實，堪以認定。
（四）按汽車在雙向四車道行駛時，應依左列規定：４、由同向
      二車道進入一車道，應讓直行車道之車輛先行，無直行車
      道者，外車道之車輛應讓內車道之車輛先行。６、變換車
      道時，應讓直行車先行，並注意安全距離，道路交通安全
      規則第九十八條第一項第四款、第六款分別定有明文。本
      件上訴人駕駛之系爭小客車係屬變換車道之車輛，依法應
      禮讓丁○○所駕駛直行之系爭大貨車先行，然上訴人捨此
      不為，仍強行進入丁○○所行駛之車道，致兩車發生碰撞
      ，故上訴人對於本件事故自應負過失責任。此外，台灣省
      車輛行車事故覆議鑑定委員會亦認定本件事故之肇事因素
      為上訴人駕駛自小客車，於路口內往左偏行時，未注意左
      後方來車，有該會九十四年十一月七日府覆議字第094020
      0501號函在卷可佐，是上訴人主張丁○○之繼承人戊○○
      對其應負侵權行為之損害賠償責任云云，於法無據，委無
      可採。
（五）又道路交通安全規則第九十四條第三項固規定「汽車行使
      時，駕駛人應注意車前狀況」等語。惟按參與交通之人，
      可信賴期待其他參與道路交通之對方亦能遵守道路交通安
      全規則，同時為必要之注意，謹慎採取適當之行動，而對
      於不可知之對方違規行為並無預防之義務，此即所謂之「
      信賴原則」，設若其他參與道路交通者，因未能遵守道路
      交通安全規則以致發生事故，自不應令遵守交通安全規則
      之行為人負民事責任。本件上訴人係突自外側駛入內側車
      道，丁○○自當無法預見原告此項違規舉動，或立即作出
      必要之反應，故丁○○所為並未違反上開道路交通安全規
      則之規定，是上訴人主張丁○○未注意車前狀況及採取必
      要之安全措施云云，亦無可採。
（六）按民法第一百八十八條規定之僱用人責任，性質上係代受
      僱人負責，具有從屬性，須以受僱人成立侵權行為負有損
      害賠償責任為要件，此有最高法院八十九年度台上字第一
      二六八號判決意旨可參。經查，本件上訴人既未能舉證證
      明丁○○對其有何侵權行為存在，已如前述，揆諸上開說
      明，上訴人另主張依民法第一百八十八條規定請求丁○○
      之僱用人即被告台灣中華公司負連帶賠償責任云云，亦不
      足採。
五、綜上所述，上訴人未能舉證證明系爭車禍事故之發生，係可
    歸責於被上訴人戊○○之被繼承人丁○○，則其依侵權行為
    法律關係訴請被上訴人連帶給付七萬七千五百元，及自起訴
    狀繕本送達翌日起至清償日止，按週年利率百分之五計算之
    利息，為無理由，不應准許。原審為上訴人敗訴之判決，並
    無違誤，上訴意旨指摘原判決認事用法有所不當，求予廢棄
    改判，即屬無據，應予駁回，併確定其訴訟費用額如主文第
    二項所示。末者，本件事證已臻明確，兩造其餘之攻擊、防
    禦方法，對判決之結果不生影響，爰不一一論述，併此敘明
    。
據上論結，本件上訴為無理由，依民事訴訟法第四百三十六條之
三十二第一項、第二項、第四百三十六條之十九第一項、第四百
四十九條第一項、第七十八條，判決如主文。
中   華   民   國   九十五   年    八    月   十五    日
                    民事第二庭  審判長法  官  劉克聖
                                      法  官  范明達
                                      法  官  石有為
以上正本係照原本作成。
本件不得上訴。
                                      書記官  黃棟楠
中   華   民   國   九十五   年    八    月   十五    日


司法院資訊處製作；財團法人民間司法改革基金會備份。
